【裁判字號】    95,交訴,161
【裁判日期】    950828
【裁判案由】    業務過失致死
【裁判全文】
臺灣臺中地方法院刑事判決             95年度交訴字第161號
公  訴  人  臺灣臺中地方法院檢察署檢察官
被      告  甲○○
上列被告因業務過失致死案件，經檢察官提起公訴（九十五年度
偵字第一四五六二號），被告於準備程序中就被訴事實為有罪之
陳述，受命法官於聽取當事人之意見後，由本院合議庭裁定由受
命法官以簡式審判程序判決如下：
    主    文
甲○○從事業務之人，因業務上之過失致人於死，處有期徒刑伍
月，如易科罰金，以佰元折算壹日。緩刑年。
    犯罪事實
一、甲○○在址設臺中縣大甲鎮○○路三號維格工業股份有限公
    司（下稱維格公司）受僱擔任司機，係以駕駛車輛為主要業
    務之人。其於民國九十五年二月二十七日上午十一時四十分
    許，駕駛車號三Ｇ－七二九號自用大貨車沿臺中縣大甲鎮○
    ○路由北往南行駛，行經該路之日南加油站對面，原應注意
    車前狀況，並隨時採取必要之安全措施，及行車速度應依照
    速限之規定而行駛，且當時天候、路況良好，亦無不能注意
    之情形，竟疏於注意，貿然以七、八十公里之時速超速行駛
    （當地限速時速七十公里）。適同一時、地，陳義源騎乘車
    號ＮＷＨ－四一五號重型機車由日南加油站對面橫越經國路
    ，其亦應注意穿越車道應注意左方車道來車，嗣來車通過後
    ，方得穿越車道，而依當時情形又無不能注意之情事，疏於
    注意竟貿然穿越經國路。由於雙方有上述過失，迨甲○○見
    陳義源之重型機車時，欲煞避皆已不及，致甲○○駕駛之自
    用大貨車左前方撞擊陳義源騎乘之重型機車之後方，陳義源
    倒地而受有頭部外傷、頸椎挫傷之傷害。甲○○於肇事後，
    在未被有偵查犯罪職權之機關或公務員知悉前，即自行打電
    話報警並由救護車將陳義源送往大甲李綜合醫院急救，且留
    在現場向前來處理之員警自首而接受裁判。惟陳義源因腦內
    出血、顱骨破裂，延至同日十一時四十七分許不治死亡。
二、案經陳義源之女乙○○提出告訴，並由臺中縣警察局大甲分
    局函請臺灣臺中地方法院檢察署檢察官相驗後偵查起訴。
    理    由
一、上揭犯罪事實，業據被告甲○○於警詢、偵查中及本院審理
    時均坦承不諱，並有李綜合醫院法醫參考病歷摘要、臺中縣
    警察局道路交通事故肇事人自首情形紀錄表、道路交通事故
    現場圖、臺中縣警察局道路交通事故調查報告表(一)(二)各一份
    、臺中縣警察局道路交通事故肇事人酒精測定紀錄表二份，
    及現場照片八張附卷可稽。又被害人陳義源確係因本件道路
    交通事故，致其受有頭部外傷、頸椎挫傷之傷害，雖經送醫
    急救，仍因傷勢嚴重而於九十五年二月二十七日上午十一時
    四十七分許不治死亡，亦經臺灣臺中地方法院檢察署檢察官
    督同法醫師相驗無訛，有勘驗筆錄、（九五）相字第三四六
    號相驗屍體驗斷書、臺灣臺中地方法院檢察署相驗屍體證明
    書各一份及相驗照片十六張附卷可憑。被告本應注意車前狀
    況，並隨時採取必要之安全措施，及行車速度應依照速限之
    規定而行駛，而依當時情形，亦無不能注意之情形，竟疏未
    注意及此，以致肇事，使被害人陳義源死亡，被告確有過失
    無疑。綜上，被告過失行為與被害人陳義源之死亡間，顯有
    相當因果關係，本案事證明確，被告犯行洵堪認定，應依法
    論科。
二、被告行為後，刑法於九十四年二月二日修正公布，於九十五
    年七月一日施行，而行為後法律有變更者，適用行為時之法
    律，但行為後之法律有利於行為人者，適用最有利於行為人
    之法律，現行刑法第二條第一項訂有明文，此條規定乃與刑
    法第一條罪刑法定主義契合，而貫徹法律禁止溯及既往原則
    ，係規範行為後法律變更所生新舊法律比較適用之準據法，
    是刑法第二條本身雖經修正，但刑法第二條既屬適用法律之
    準據法，本身尚無比較新舊法之問題，應一律適用裁判時之
    現行刑法第二條規定以決定適用之刑罰法律，先予敘明。又
    本次刑法修正之比較新舊法，應就罪刑有關之共犯、未遂犯
    、想像競合犯、牽連犯、連續犯、結合犯，以及累犯加重、
    自首減輕暨其他法定加減原因（如身分加減）與加減例等一
    切情形，綜其全部罪刑之結果而為比較，最高法院九十五年
    五月二十三日著有九十五年度第八次刑庭會議決議可資參照
    。經查：
  (一)九十五年七月一日修正公布施行之刑法第四十一條第一項前
    段規定：「犯最重本刑為五年以下有期徒刑以下之刑之罪，
    而受六個月以下有期徒刑或拘役之宣告者，得以新臺幣一千
    元、二千元或三千元折算一日，易科罰金。」，惟被告行為
    時之刑法第四十一第一項前段規定：「犯最重本刑為五年以
    下有期徒刑以下之刑之罪，而受六個月以下有期徒刑或拘役
    之宣告，因身體、教育、職業、家庭之關係或其他正當事由
    ，執行顯有困難者，得以一元以上三元以下折算一日，易科
    罰金。」，又依修正前罰金罰鍰提高標準條例第二條前段（
    現已刪除）規定，就其原定數額提高為一百倍折算一日，則
    被告行為時之易科罰金折算標準，應以銀元三百元折算一日
    ，經折算為新臺幣後，應以新臺幣九百元折算為一日。比較
    修正前後之易科罰金折算標準，以修正前之刑法第四十一條
    第一項前段即行為時法律之規定，較有利於被告，故應依修
    正後刑法第二條第一項前段規定，適用修正前刑法第四十一
    條第一項前段規定，定其折算標準。
  (二)刑法第二百七十六條第二項業務過失致人於死罪規定其法定
    刑得併科銀元三千元以下罰金，然被告行為後，於九十五年
    六月十四日增訂刑法施行法第一條之一，並規定：「中華民
    國九十四年一月七日刑法修正施行後，刑法分則編所定罰金
    之貨幣單位為新臺幣。九十四年一月七日刑法修正時，刑法
    分則編未修正之條文定有罰金者，自九十四年一月七日刑法
    修正施行後，就其所定數額提高為三十倍。但七十二年六月
    二十六日至九十四年一月七日新增或修正之條文，就其所定
    數額提高為三倍。」（註：刑法修正公布日期應為九十四年
    二月二日，施行日期為九十五年七月一日，前揭條文日期似
    有錯誤，但不影響本案之判斷），且九十四年二月二日施行
    公布九十五年七月一日施行之刑法第三十三條第五款修正為
    ：「主刑之種類如下：五、罰金：新臺幣一千元以上，以百
    元計算之。」是依修正後之法律，刑法第二百七十六條第二
    項業務過失致人於死罪所得科處之罰金刑最高為新臺幣九萬
    元、最低為新臺幣一千元；而被告行為時適用之罰金罰鍰提
    高標準條例第一條前段規定：「依法律應處罰金、罰鍰者，
    就其原定數額得提高為二倍至十倍。但法律已依一定比率規
    定罰金或罰鍰之數額或倍數者，依其規定。」、現行法規所
    定貨幣單位折算新臺幣條例第二條規定：「現行法規所定金
    額之貨幣單位為圓、銀元或元者，以新臺幣之三倍折算之。
    」，及修正前刑法第三十三條第五款規定：「主刑之種類如
    下：五、罰金：一元以上。」是依行為時之法律，刑法第二
    百七十六條第二項業務過失致人於死罪所得科處之罰金刑最
    高為新臺幣九萬元、最低為新臺幣三十元。因此，比較上述
    修正前、後之刑罰法律，修正後之法律並未有利於被告，自
    以被告行為時之舊法即依修正前刑法第三十三條第五款，並
    配合罰金罰鍰提高標準條例第一條前段為法條適用之依據。
  (三)刑法第六十二條有關自首之規定，亦於九十四年二月二日修
    正公布，於九十五年七月一日生效施行，修正前之刑法規定
    自首「必」減輕其刑，修正後改為自首「得」減輕其刑，此
    項變動影響行為人之刑罰法律效果，係屬刑法第二條第一項
    之「法律變更」，應屬無疑。被告自首之時間係於新修正刑
    法生效施行前之九十五年五月一日，依新法第二條第一項之
    規定，為新舊法之比較適用結果，因修正前之刑法規定「必
    減」其刑，較有利於行為人，從而，自應適用修正前刑法第
    六十二條之規定，減輕其刑。
  (四)綜合上述各條文修正前、後之比較，揆諸前揭最高法院決議
    及修正後刑法第二條第一項規定之「從舊、從輕」原則，自
    應適用被告行為時之法律，即修正前刑法之相關規定，並配
    合罰金罰鍰提高標準條例第一條前段及修正前罰金罰鍰提高
    標準條例第二條之規定，予以論處。
三、按所謂業務係指吾人於社會生活中所繼續經營之事務，查被
    告在址設臺中縣大甲鎮○○路三號維格公司受僱擔任司機，
    係以駕駛車輛為主要業務之人，其因業務上駕駛車輛之過失
    致肇車禍，致被害人死亡，核其所為，係犯刑法第二百七十
    六條第二項業務過失致人於死罪。被告於上開犯行未被有偵
    查犯罪職權之機關或公務員知悉前，即自行打電話報警並由
    救護車將被害人陳義源送往大甲李綜合醫院急救，且留在現
    場向前來處理之員警自首而接受裁判，應依修正前刑法第六
    十二條前段規定減輕其刑。爰審酌被告駕駛車輛時，原應注
    意車前狀況，並隨時採取必要之安全措施，及行車速度應依
    照速限之規定而行駛。而依當時情形，亦無不能注意之情事
    ，竟疏未注意及此，因此過失致被害人陳義源受傷不治死亡
    ，惟已與被害人家屬乙○○達成和解，有和解書一紙在卷可
    稽，暨其犯罪之動機、目的、手段、被告與被害人俱有過失
    暨其過失之程度，及犯後坦承犯行，態度尚可等一切情狀，
    量處如主文所示之刑，並諭知易科罰金之折算標準，以示懲
    儆。末查，被告曾因賭博案件，經臺灣臺中地方法院八十九
    年沙簡字第二九四號判決判處有期徒刑五月，已於八十九年
    八月二十二日易科罰金執行完畢，五年以內未曾受有期徒刑
    以上刑之宣告，有臺灣臺中地方法院檢察署刑案資料查註紀
    錄表及臺灣高等法院被告前案紀錄表各一份附卷可查，其因
    過失致被害人於死，然犯後已與被害人家屬乙○○達成民事
    之和解，有和解書一紙在卷可稽，並已支付全部賠償金額，
    故被告經此案科刑教訓後，當知警惕而無再犯之虞，本院綜
    核各情，認所宣告之刑以暫不執行為適當，爰併依最高法院
    九十五年度第八次刑事庭會議決議第七點之意旨，直接適用
    修正後刑法第七十四條第一項第二款之規定，為被告緩刑三
    年之宣告，以啟自新。
據上論斷，應依刑事訴訟法第二百七十三條之一第一項、第二百
九十九條第一項前段，刑法第二百七十六條第二項、修正前刑法
第四十一條第一項前段、修正前刑法第三十三條第五款、修正前
刑法第六十二條前段、刑法第七十四條第二款，罰金罰鍰提高標
準條例第一條前段、修正前罰金罰鍰提高標準條例第二條，判決
如主文。
中    華    民    國    95    年    8    月     28    日
                  刑事第十三庭  法  官  黃裕仁
上正本證明與原本無異。
如不服本判決，應於送達後十日內向本院提出上訴狀（須附繕本
），上訴於臺灣高等法院臺中分院。
                                書記官  王嘉仁
中    華    民    國    95    年    8    月     28    日
附錄論罪科刑法條：
刑法第二百七十六條
因過失致人於死者，處二年以下有期徒刑、拘役或二千元以下罰
金。
從事業務之人，因業務上之過失，犯前項之罪者，處五年以下有
期徒刑或拘役，得併科三千元以下罰金。


司法院資訊處製作；財團法人民間司法改革基金會備份。
